臺灣桃園地方法院刑事判決　　　　　　　　　　　　　九十一年度重訴字第一三號
　　公　訴　人　臺灣桃園地方法院檢察署檢察官
　　被　　　告　甲○○　男　二.
　　選任辯護人　沈朝標律師
　　　　　　　　邱清銜律師
右列被告因違反毒品危害防制條例等案件，經檢察官提起公訴（九十年度偵字第二○
八七五號），本院判決如左：
    主      文
甲○○共同運輸第壹級毒品，處無期徒刑，褫奪公權終身。
扣案之第壹級毒品海洛因玖包驗餘淨重壹仟零肆拾壹點貳公克（包裝重肆玖點陸零
公克）沒收銷燬之。又玩具火車紅、白色各壹列、玩具卡車貳輛、玩具貨櫃車壹輛、
記事本貳本均沒收。
    事      實
一、甲○○明知海洛因係毒品危害防制條例第二條第二項第一款所規範之第一級毒品
    ，且經我國行政院公告為甲類第四項之管制進出口物品，竟與綽號「阿偉」之乙○○（另由檢察官偵辦）共同基於運輸及私運屬管制進出口物品之第一級毒品海
    洛因進入國內之犯意聯絡，於民國（下同）九十年十二月間某日，二人分別以網
    際網路及電話聯絡，約定由甲○○提供不知情之丙○○（業經檢察官為不起訴處
    分確定）居住地址後，再由乙○○自大陸廣東省東莞某處以國際快捷郵件寄交玩
    具包裹而夾藏第一級毒品海洛因來臺，待丙○○於桃園縣平鎮市○○路一二一巷
    四八號其居處簽收交付甲○○後，再由甲○○聽從乙○○指示將之轉交予駕駛車
    號五Ｆ－六一一一號亦有犯意聯絡之丁○○收受，並告之如成功，則由該綽號「
    阿偉」之乙○○付與甲○○新臺幣（下同）五千至一萬元不等之金額作為酬勞，
    並付與不知情之收受包裏者二千元作為酬勞。於九十年十二月五日某時，由乙○○自大陸廣東省東莞某處以國際快捷郵件寄交玩具包裹一個而夾藏第一級毒品海
    洛因來臺，於同月七日十五時三十分許，丙○○在桃園縣平鎮市○○路一二一巷
    四十八號居住處簽收前開包裹後，其母戊○○發覺有異，報警前來處理，因而循
    線查獲甲○○，並扣得該包裹一只，內有乙○○提供供私運毒品所用之玩具火車
    紅、白色各一列、玩具貨櫃車一輛、玩具卡車二輛，並於前開玩具車內扣得夾藏
    之第一級毒品海洛因九包共淨重一千零四十一點三二公克（純度百分之七十一點
    零一，純質淨重七百三十九點四四公克），並扣得甲○○所有，供犯前罪所用之
    記事本二本。
二、案經桃園縣警察局平鎮分局報請臺灣桃園地方法院檢察署檢察官偵查起訴。
    理      由
一、訊據被告甲○○矢口否認涉有右開犯行，辯稱：伊並不知包裹內藏有毒品，並無
    犯罪之故意云云。經查：被告甲○○前揭犯行，業據證人戊○○於警訊及本院訊
    問時證述在卷，復據證人丙○○及少年李○○（年籍詳卷，另經本院少年法庭裁
    定不付審理在案）於本院少年法庭及本院審理時證述明確，茲分述如下：
（一）被告甲○○於警訊及偵訊時均供稱：與共犯乙○○約定，由伊在桃園地區尋得
      快遞包裹之代收人，並於完成包裹之遞送後即可獲得六萬元（甲○○已於十一
      月十六日拿到該款項，並有記事本為證）以上之報酬，則包裹內容若非得以獲
      取暴利之毒品，共犯乙○○豈可會輕易給付被告甲○○非比尋常之報酬。又被
      告甲○○於警訊及偵查中、本院九十年十二月八日羈押訊問時，均坦承於九十
      年十一月二十九日，經綽號阿偉電話告知後，才知道包裹內是毒品，每次送包
      裹代價是五千元到一萬元不等，價錢由乙○○訂，乙○○有交待不要打開包裹
      等情。（見本院九十年度聲羈字第五四七號卷）
（二）證人即少年李○○於九十一年六月四日於本院少年法庭訊問時證稱：（是否替
      甲○○收受包裹？）有。我與陳欣怡是國小同學，有一天，在我家附近碰面，
      她問我有無上班，如無上班，請我幫他的朋友甲○○（原先我不認識）收包裹
      ，我有問陳欣怡是什麼包裹，她說她也不知道，不過幫他代收的話，就有二千
      元可以拿，因我與陳欣怡是鄰居（她住我家巷口），所以我就相信她。後來在
      陳欣怡家樓下，碰到甲○○，他說他白天上班，無法收包裹，所以請我代收。
      我想他是陳欣怡的朋友，且有錢可賺，就答應他。我是用我的名義代收過一次
      包裹，是塑膠袋包著，重量很輕，我沒有打開來看，所以裡面是什麼，我不知
      道。收到後，我打電話給甲○○，後來甲○○就自己一個人開車到我家附近便
      利商店來拿，拿了之後，過了幾天，他拿二千元到我家附近給我。我只替他代
      收包裹一次。（問：是否介紹丙○○給甲○○？）。有丙○○是我的朋友，甲○○有問我還有那些朋友未上班，我過了一陣子，在丙○○乾媽家（她住我家
      附近）碰到丙○○，我告訴他我朋友找人代收包裹，有錢可以賺，問他要不要
      ，他問我是什麼包裹，我回答他我也不知道。他就答應了，我就把他乾媽的地
      址（他當時都住他乾媽家）、電話交給甲○○。後來我與朋友在丙○○乾媽家
      打麻將，正好包裹送來，丙○○去收包裹，我就打電話給甲○○，甲○○還未
      來之前，他乾媽覺得怪怪的，要打開來看，我們有阻止，因為甲○○說如打開
      過，就不給我們錢。他乾媽就叫丙○○媽媽回來，然後報警。在警察還沒來之
      前，甲○○開車載陳欣怡一起要來拿包裹，他乾媽拒絕，不讓他拿，他就走了
      。後來警察就來了，警察來了之後，打開來看裡面是玩具貨車及火車，警察打
      開玩具就發現裡面有毒品，就把丙○○帶走，我自己再去警局說明，後來甲○○打我手機，因警察事先已要我設法騙甲○○出來，所以我告訴他我沒有去警
      局，且包裹現在我這裡，我與他約在我家附近便利商店見面，警察與我一起去
      ，他騎機車載另外一個男子過來，然後警察就抓他及另外一個男子到警局」等
      語。（見九十年度少調字第一四九七號九十一年六月四日訊問筆錄）又證人李
      ○○於本院訊問時亦證稱：（問：被告彭有無說包裹不能打開？）第一次我代
      收時有說，還沒有收之前就說的，說若打開包裹就沒有錢等語（見本院九十一
      年七月十八日訊問筆錄）。
（三）證人丙○○於本院少年法庭九十一年六月十八日訊問時證述：去年（九十年）
      年底，李○○在我乾媽家（平鎮市○○路一二一巷四八號，當時我住在那裏）
      ，問我要不要替他簽收包裹，他說他上班沒有空，未說是何種包裹，他有說簽
      收一次包裹可以有二千元代價，要等人家來取走包裹後，約二星期才可以拿到
      報酬。他有說包裹不可拆開，因我當時沒有工作，所以我就答應他。當時他問
      我要不要代收時，沒有告訴我是替何人代收。（問：有無收到包裹？）有，當
      天早上，李○○及我的一些朋友就在我乾媽家玩，後來李○○有外出，這時包
      裹就送來，是在下午約三點半，當時我朋友及我女朋友以及我乾媽全家都在家
      ，我就打電話給李○○，這段時間我還不知道甲○○的事，我也不認識甲○○
      ，當時我只是認為我替李○○收包裹，而他是替他朋友收包裹。李○○到我乾
      媽家門口，聯絡甲○○，在甲○○還沒來之前，我乾媽覺得怪怪的，聯絡我父
      、母親過來，他車停在巷口，走到我乾媽家拿包裹，我母親要求他拆開來看，
      他站在那邊不拆，我母親說要警，他就跑掉。他跑掉之後，我母親報警，警察
      過來，將包裹拆開，發現包裹內有毒品，然後警察帶我去警局，之後的事我就
      不清楚等語（見九十年度少調字第一四九七號九十一年六月十八日訊問筆錄）
      。其於本院訊問時則證稱：（問：認識本件被告甲○○？）不認識。我收玩具
      係透過李○○，他問我，時間不記得，他問我要不要簽收，一個兩千元，我當
      時沒有上班，我問他什麼東西，他沒有跟我說，他說會用快遞，我只要簽收，
      他沒有說包裹何地寄來的，我當時住乾媽家，離他家很近。（問：九十年十二
      月八日於警訊陳述是否實在？）實在，在我乾媽家跟我講，於平鎮市○○路一
      二一巷四八號。（問：於九十年十二月七日下午兩點左右收到包裹？）是，簽
      收完後，我乾媽問我是什麼東西，那時李○○已經在那裡，我有告訴他已經收
      到，李○○要拿走，我乾媽的先生不給他拿，我乾媽說要打開來看，因為上面
      係大陸的簡體字，他們覺得怪怪的，後來等警察來打開，是我媽媽報警等語。
      （問：當時李○○有無說包裹裡面係何物？）沒有。（問：李○○到丙○○乾
      媽家時，臉色有否奇怪？）說不給他拿走包裹時才覺得奇怪。（問：李○○有
      交代不能打開？）在我還沒有收包裹之前，還有收到包裹之後，有說如果打開
      包裹就拿不到錢，因為我媽媽一直不給他拿走，我乾媽、媽媽都說要打開，那
      時，他有說打開人家不要就拿不到錢。（問：李○○是否說不能打開包裹，不
      然就拿不到錢？）是等語。（見本院九十一年六月二十六日訊問筆錄）
（四）證人戊○○於警訊時證稱當時李○○要提領包裹時，有要求李○○打開查看後
      才能拿走，李○○打開該包裹，內有玩具一批，李○○並一直說要到樓上包裝
      起來，還稱包裹是他朋友小澎的，包裹主人小澎（即指本件被告甲○○）也有
      到前開居處要提領包裹，他說包裹是他的，他要拿走等語（見偵查一卷第七十
      頁）。又其於本院訊問時證稱：是我報警，我趕過去看，問李○○為何你的東
      西要我兒子收，我想不對，我覺得要報警，他的反應是臉色很難看，後來李○○一直打電話，打給何人我不知道，我報警後被告甲○○有來，甲○○說要來
      拿他的東西，我說覺得有問題我已經報警，我說要等警察來才可以給你，後來
      甲○○於警察來之前就走了，我覺得如果是李○○的朋友的東西，應該由李○○自己簽收，為何要由透過我兒子簽收，李○○的媽媽也有說以前也有收過這
      樣的包裹，我有聽過都是利用人頭來做壞事，小孩子不知道利害關係，那時我
      們要開包裹，李○○不肯。（問：是到他乾媽家裡才報警？）是，李○○說是
      玩具，在丙○○乾媽家時警察來之前有把包裝割開，說是玩具，是火車一節一
      節的，我說要等警察來。（問：甲○○去丙○○乾媽家時，有無說裡面是何物
      ？）他只有說要拿他的東西，沒有說裡面係何物，我不給他，我說是你的東西
      為何要我兒子簽收，說是不是有問題，我說已經報警，如果要拿等警察來，如
      果警察看了沒有問題再拿走，後來我們找他時，他人就不見。（問：當時包裹
      放在何處？）地上，被告甲○○來丙○○乾媽時，已經割開把蓋子打開說裡面
      是玩具，我們看過他又封起來。（問：當時李○○打開包裹到何程度？）  就
      是開一半，可以看到而已，玩具的外面是塑膠袋包裝（提示卷附照片）如照
      片中之物，是火車貨車後面的蓋子，可以打開，警察是從那台玩具貨櫃車後門
      打開找到毒品的。（見本院九十一年六月二十六日訊問筆錄）
（五）又證人即少女陳○○即被告之女友於警訊時證稱：（問：你曾幫甲○○代收過
      幾次包裹？代價多少？你是否知道裡面裝何物？）一次代價是二千元，我佑
      道裡面裝什麼，但聽甲○○說裡面是玩具。（問：甲○○有無於九十年十一月
      二十九日告訴妳包裹裡面是毒品海洛因？）甲○○沒有在十一月二十九日跟我
      說，而是在九十年十二月七日我和甲○○一起到南平路一二一巷四八號丙○○
      家中要取包裹時，丙○○的父母親說要報警，甲○○趕快開車走，於是我就問
      他為什麼怕警察，包裹裡面裝的是什麼東西，他說裡面放的當然是不該放的東
      西，說出來會嚇死妳，然後就叫我不要問了等語（見偵查一卷第四十頁反面、
      第四十三頁正面），由此益見，被告甲○○應對共犯乙○○所寄送之包裹內藏
      有毒品等節應有所認識，其事後於審理中辯稱不知情云云，顯係其事後欲圖卸
      責之飾詞，應不足採信。
（六）再參以被告甲○○於本院羈押訊問時曾坦稱乙○○有交待伊不要打開包裹，且
      於警訊及偵查時坦承乙○○於九十年十一月二十九日有以電話告知包裹內為毒
      品等情，應係被告甲○○為避免包裹內夾藏有毒品海洛因曝光，始以拆開包裹
      即無法取得代收報酬等語禁止代收包裹之人拆開包裹之包裝。況且事後，被告
      甲○○於丙○○之母戊○○要求打開包裹時，為被告甲○○拒絕，且神色緊張
      ，並於得知鍾女報警後，即先行逃遁，已據證人戊○○證述在卷，被告於九十
      年十二月八日偵訊初訊時，檢察官詢以當時為何先離開？則答以：因為我知道
      出事了，而且他們也報警了等語（見偵查一卷第一○六頁反面），若被告果認
      為該包裹係裝有玩具而不知情，何以畏懼而自前開丙○○前開居處逃跑？綜上
      各情，足認被告甲○○事後辯稱：不知包裹內藏有毒品，伊每次均有拆開包裹
      查看內容物，僅係玩具云云，應係其事後為圖卸責之飾詞，應以其於警訊及偵
      訊初訊時，距案發時間較近，依經驗法則，被告於案發當時之供述較少權衡利
      害得失或受他人干預，比之事後翻異之詞，自較為可採，是本件就被告是否知
      悉包裹藏有毒品一節，應以被告於警訊、偵訊初次訊問及本院羈押訊問時所為
      之供述較為可採。
（七）又警方係將該包裹內所裝之玩具火車紅、白色各一列、玩具貨櫃車一輛、玩具
      卡車二輛，或打開玩具車門，或拆開玩具後，扣得前開玩具車內夾藏之九包白
      色粉末，該白色粉末九包，經送法務部調查局檢驗結果，均含有第一級第六項
      之毒品海各因成分，合計淨重一○四一．三二公克（包裝重四九．六○公克）
      （純度百分之七十一點零一，純質淨重七百三十九點四四公克），有法務部調
      查局鑑定通知書一紙（附於偵查二卷第一○八頁）及起獲經過照片二十幀在卷
      可稽。此外，復有記事本二本、快遞提單一紙（附於偵查一卷第九十四頁）附
      卷可資佐證。
（八）綜上各情所述，足認被告於審理時改稱不知包裹內藏有毒品云云，應係其事後
      圖飾卸責之飾詞，應以其於警訊及偵訊初訊時，距案發時間較近，依經驗法則
      ，較少權衡利害得失或受他人干預所為之供述，較為可採。是本件事證已明，
      被告前開運輸及私運第一級毒品海洛因之犯行，堪以認定。
二、查懲治走私條例第二條有關私運管制物品進口逾公告數額之處罰規定，已於九十
    一年六月二十六日修正公布，同年月二十八日生效施行，本件被告行為後法律有
    更，依刑法第二第一項但書比較新舊法之規定，適用有利於被告之舊法規定，先
    予明。又按海洛因為毒品危害防制條例所規範之第一級毒品，並為行政院依懲
    治走私條例第二條第二項授權公告之甲項管制進出口物品，分別為毒品危害防制
    條例第二條第二項第一款、懲治走私條例公告管制物品項目及其數額甲項所明定
    ，不得運輸亦不得私運進口，核被告甲○○運輸且私運進口第一級毒品海洛因之
    所為，係犯毒品危害防制條例第四條第一項之運輸第一級毒品罪及修正前懲治走
    私條例第二條第一項之私運管制物品進口罪。被告持有第一級毒品海洛因之低度
    行為，應為其運輸第一級毒品之高度行為所吸收，不另論罪。另被告利用不知情
    之丙○○及快遞公司人員運送及私運第一級毒品海洛因進口之行為，均係成立間
    接正犯。被告與乙○○及丁○○三人間，就運輸私運第一級毒品海洛因之犯行，
    有犯意聯絡及行為分擔，為共同正犯。被告以一運輸私運第一級毒品海洛因進口
    之行為，觸犯上開二罪名，應依想像競合犯之規定，從一重論以運輸第一級毒品
    罪。爰審酌被告犯罪之動機、目的、手段、被告以國際快捷郵件寄送玩具夾藏方
    式私運毒品之數量高達一千零四十一點三二公克，以每人每次零點幾公克施用數
    量計算，足供約一萬人次施用，危害社會治安及國民健康至鉅，該批毒品之純度
    係百分之七一點零一，依目前之市價估算達四、五千萬元以上，被告私運毒品入
    境對於我國國民健康、社會治安所生之危害至鉅，被告於行為時，雖甫年滿十八
    歲，年輕識淺，因一時貪念致罹刑章，惟被告無視政府反毒決心，竟貪圖暴利，
    走私運輸第一級毒品，荼毒社會人心，惡性重大，犯罪所生之損害甚鉅，及其犯
    後否認犯行之態度等一切情狀，量處被告無期徒刑，並依刑法第三十七條第一項
    規定宣告褫奪公權終身，以資懲儆。
三、至扣案之第一級毒品海洛因一袋驗餘淨重一千零四十一點三二公克，為查獲之毒
    品，應依毒品危害防制條例第十八條第一項前段規定宣告沒收並銷燬之。又供私
    運毒品所用之玩具火車紅、白各一列、玩具貨櫃車一輛、玩具卡車二輛，為共犯
    乙○○提供供私運毒品所用，業據被告供明在卷；又扣案記事本二本，為被告甲○○所有並供犯前罪所用之物，業據被告供陳在卷，均應依同條例第十九條第一
    項規定宣告沒收之。至被告因遭警查獲，其運輸第一級毒品海洛因之報酬七千元
    乃未取得，故不予宣告沒收，在此敘明。
據上論斷，應依刑事訴訟法第二百九十九條第一項前段，毒品危害防制條例第四條第
一項、第十八條第一項前段、第十九條第一項，懲治走私條例第二條第一項、第十一
條，刑法第二條第一項但書、第十一條前段、第二十八條、第五十五條、第三十七條
第一項，判決如主文。
本案經檢察官蔡正雄到庭執行職務。
中華      民      國    九十一    年     十二     月    三十一    日
                                      臺灣桃園地方法院刑事第六庭
                                          審判長法  官  周政達
                                                法  官  何俏美
                                                法  官  游紅桃
右正本證明與原本無異。
如不服本判決，應於判決送達後十日內向本院提出上訴狀（應附繕本），上訴於臺灣
高等法院。
                                                書記官    王  元  宏
中      華      民      國    九十一    年    十二    月      三十一    日
附論罪科刑依據之法條：
毒品危害防制條例第四條
製造、運輸、販賣第一級毒品者，處死刑或無期徒刑；處無期徒刑者，得
併科新台幣一千萬元以下罰金。
製造、運輸、販賣第二級毒品者，處無期徒刑或七年以上有期徒刑，得併
科新台幣七百萬元以下罰金。
製造、運輸、販賣第三級毒品者，處五年以上有期徒刑，得併科新台幣五
百萬元以下罰金。
製造、運輸、販賣專供製造或施用毒品之器具者，處一年以上七年以下有
期徒刑，得併科新台幣一百萬元以下罰金。
前四項之未遂犯罰之。
懲治走私條例第二條
私運管制物品進口﹑出口逾公告數額者，處七年以下有期徒刑，得併科新
台幣二十萬元以下罰金。
以犯前項之罪為常業者，處三年以上十年以下有期徒刑，得併科新台幣三
十萬元以下罰金。
第一項之未遂犯罰之。
第一項所稱管制物品及其數額，由行政院公告之。
